臺灣高等法院臺南分院刑事裁定　　　　　　　　　　　　　　　　　　　巨股
　　　再審聲請人
　　　即受判決人　甲　○　○
右列聲請人因詐欺案件，對於本院九十二年度重上更（二）字第八二號中華民國九十
三年四月六日確定判決（臺灣臺南地方法院八十六年度訴字第一八四九號；臺灣臺南
地方法院檢察署八十六年度偵字第五二七○號），聲請再審，本院裁定如左：
      主      文
再審之聲請駁回。
      理      由
一、聲請意旨略稱：
（一）查本案判決有刑事訴訟法第四百二十一條「不得上訴於第三審法院之案件，除
      前條規定外，其經第二審確定之有罪判決，如就足生影響於判決之重要證據漏
      未審酌者，亦得為受判決人之利益，聲請再審」。
（二）次查，得聲請再審之情形如下：
    (一)告訴人於鈞院陳稱：「這支票（即謝玉賢及許忠興名義）是擔保的沒錯，因他
      告訴我這是客票，他借款的支票如果退票，這客票我可以兌現」、「被告本人
      支票兌現，我把擔保的客票還給他：：」。
    (二)被告於八十五年二月及三月以本人名義之支票借款，將謝玉賢及許忠興名義之
      支票交予告訴人為擔保，唯此借款被告本人之支票均有兌現。
    (三)被告向告訴人借款除本人支票外，均有相應客票為擔保，含謝玉賢及許忠興二
      人在內，尚有其餘客票總數達七百六十二張，謝玉賢及許忠興名義之支票僅十
      二張，比例甚微，被告實無明知「芭樂票」而提供擔保之理。
    (四)被告另有提供足額不動產為擔保，所以並非詐欺借款。
二、按刑事訴訟法第四百二十一條規定，不得上訴於第三審法院之案件，除第四百二
    十條規定外，其經第二審確定之有罪判決，如就足生影響於判決之重要證據漏未
    審酌者，亦得為受判決人之利益，聲請再審。其中所指漏未審酌之證據，係指該
    證據在前審審判當時已有發見，而為調查注意所不及者而言（四十四年度台抗字
    第四０號判決意旨參照），若於二審判決前已提出且經法院依自由心證而捨棄不
    採，且說明其理由，即非漏未審酌之證據。又漏未審酌之證據，以足生影響於判
    決者為限，亦即因該證據之提出而足以推翻原判決者而言。
三、聲請人前開聲請再審事由，本院指駁如次：
（一）【謝玉賢及許忠興名義之支票為擔保之客票】部分：
    (一)經查，謝玉賢及許忠興名義之支票，係於八十四年十一月二十日開戶，開戶後
      約半年期間均係所謂「轉交換提回」，顯係單純為培養信用之交易，純為達到
      增加領取支票之目的所為之交易，待約半年期間（「謝玉賢」在高雄市第二信
      用合作社大昌分社第一一二二－四號支票帳戶，係於八十四年十一月二十日開
      戶，至八十五年四月二十六日始遭拒絕往來；而「許忠興」在高雄市第三信用
      合作社陽明分社第五九二－六號支票帳戶，係於八十四年十一月二十日開戶，
      至八十五年五月十七日始遭拒絕往來），領取大量支票供販賣後隨即退票拒絕
      往來，有支票存款開戶申請及約定書、支票存摺存款帳戶查詢單、支票存款開
      戶申請書、高雄市第三信用合作社陽明分社證明書在卷足證，故該附表謝玉賢
      、許忠興支票顯係屬不能兌現之俗稱所謂『芭樂票』，原確定判決已記載甚為
      詳盡（見原確定判決第三頁）。
    (二)聲請人稱系爭支票係莊春生（現改名為莊盛宇）持交伊抵償欠債，所以為有合
      法來源之客票，然原判決已詳為調查，並於理由中指出，若系爭支票係莊春生
    持交伊抵償欠債之客票，則「何以被告迄今仍未能確切提供證人莊盛宇向伊借
      款之有關事證，又所謂欠款五、六百萬元係屬鉅額欠款，何以迄今從未向證人
      莊盛宇追償（據被告於本院九十二年五月七日供稱未向證人莊盛宇追償）？反
      而係證人莊盛宇於該期間當中數次帶案外人方貞貞、鄭庸、趙欲伸等向被告追
      償欠款，業據鄭庸、趙欲伸於本院審理中結證明確，是故按此情節參酌，被告
      所辯顯與經驗法則有悖，證人莊盛宇所證較合乎常情，被告所辯不足採信」等
      語（見原確定判決第六頁），且進一步指出：「被告所辯系爭支票係「莊春生
      」持交伊抵償欠債等語，顯非事實，且該支票係所謂『芭樂』已如前述，此外
      被告復未能交待該支票之來源，如係所謂客票豈有未能交待來源前手之理，故
      應係被告甲○○向不詳姓名人所購買者無疑」等語（見原確定判決第八頁）。
      原確定判決對聲請人明知所交付謝玉賢及許忠興名義支票為無法兌現之「芭樂
      票」，業經詳為載明。
    (三)如上所述，聲請人聲請再審，認為謝玉賢及許忠興名義之支票為合法取得之客
      票一節，顯非事實，而聲請人既係明知系爭支票係屬芭樂票，持交告訴人作為
      借款之擔保，告訴人吳得成誤以為係客票而同意借款，其有意圖為自己不法所
      有之犯意，極為顯然，其有詐欺之犯意甚明，此亦原確定判決詳論在卷。故聲
      請人仍執詞謝玉賢及許忠興名義之支票為擔保之客票，並認此為原審漏未審酌
      之證據，自不足採。
（二）【謝玉賢及許忠興名義之支票較之全部借款擔保客票之比例甚微，聲請人實無
      明知「芭樂票」而提供擔保之理】部分：
    (一)按聲請人明知所提供為擔保的支票為「芭樂票」，聲請人仍持之借款，該部份
      即構成詐欺之罪，不因所提供「芭樂票」較之全部借款擔保客票之比例甚少即
      可免其刑責。
    (二)聲請人明知所提供為借款擔保謝玉賢及許忠興名義之支票為「芭樂票」一節，
      原確定判決已詳述其理由，如前所述，所以聲請人持謝玉賢及許忠興名義之支
      票供擔保向告訴人借款之部份自有詐欺之犯行。
    (三)綜上，案外人謝玉賢及許忠興名義之支票張數較之全部借款擔保客票之比例並
      不影響原確定判決對於被告有詐欺之認定，上情核與漏未審酌重要證據之要件
      並不相合。
（三）【聲請人另指有提供足額不動產為擔保，所以並非詐欺借款】部分：
    (一)聲請人既係明知系爭支票係屬芭樂票，竟持交告訴人作為借款之擔保，而告訴
      人吳得成係誤以為係客票而同意借款，因而聲請人有意圖為自己不法所有之犯
      意，極為顯然，其有詐欺之犯意甚明，如前所述，此與聲請人是否尚有提供其
      他擔保無涉。故聲請人既於八十五年三月持上開芭樂票向告訴人吳得成借款，
      嗣上開芭樂票均不獲兌現，則聲請人有無於八十四年七月間提供台南縣關廟鄉
      ○○○段一一九二之二號等四筆土地為告訴人之人頭設定一千五百萬元抵押權
      擔保，有無於八十五年六月、九月提供台南市○區○○○段三七五二號、台南
      市○○市○○段六六四六之一號、台南縣關廟鄉○○○段三七０之三號等土地
      與其上建物移轉登記予告訴人之妻謝惠明，皆不影響原確定判決認定聲請人有
      詐欺之犯行。是上情亦難謂屬重要之證據漏未審酌。
    (二)至於原確定判決認定聲請人以其他謝天福等人名義所簽發或背書之支票向告訴
      人之借款，不構成詐欺犯行部分，有提及聲請人另提供上開不動產之擔保及移
      轉之情事，然此乃因此部份所提供之客票皆非屬「芭樂票」，原確定判決一併
      審酌後認定聲請人此部分並無詐欺之犯行，經核無不合，聲請人徒憑此部分原
      確定判決認定聲請人不構成詐欺犯行，指摘原確定判決認聲請人持上開芭樂票
      向告訴人吳得成借款構成詐欺犯行，有捨棄前述之不動產之擔保及移轉之情事
      等證據不用，且未說明理由云云，亦非可採。
四、綜上所述，聲請人所提出之上開事證，核與漏未審酌重要證據之要件不符，因而
    聲請人所為上開聲請再審之事由，揆諸前揭法條及判決意旨，自無理由，應予駁
    回。
據上論斷，應依刑事訴訟法第四百三十四條第一項裁定如主文。
中    華    民    國      九十三      年      四     月      三十     日
                                  臺灣高等法院臺南分院刑事第一庭
                                      審判長法官  黃  崑  宗
                                            法官  李  文  福
                                            法官  田  平  安
右正本證明與原本無異。
不得抗告。
                                      法院書記官  劉  岳  文
中    華    民    國      九十三      年      四     月      三十     日
